【裁判字號】    97,聲,885
【裁判日期】    970630
【裁判案由】    返還提存物
【裁判全文】
臺灣桃園地方法院民事裁定               97年度聲字第885號
聲  請  人  中國信託商業銀行股份有限公司
法定代理人  丙○○
代  理  人  乙○○
相  對  人  甲○○
相  對  人  丁○○
上列當事人間聲請返還提存物事件，本院裁定如下：
    主  文
本院九十二年度存字第一三０三號提存事件，原由萬通商業銀行
股份有限公司所提存之擔保金即中央政府建設公債九十一年度甲
類第二期債票面額新台幣伍拾萬元，准予返還聲請人。
    理  由
一、按訴訟終結後，供擔保人證明已定20日以上之期間，催告受
    擔保利益人行使權利而未行使，或法院依供擔保人之聲請，
    通知受擔保利益人於一定期間內行使權利並向法院為行使權
    利之證明而未證明者，法院應依供擔保人之聲請，以裁定命
    返還其提存物，民事訴訟法第104 條第1 項第3 款定有明文
    。又該條之規定，於其他依法令供訴訟上之擔保者，準用之
    ，同法第106 條亦定有明文。而此所謂訴訟終結，固應從廣
    義解釋，包括撤銷假扣押或假處分裁定及執行程序終結在內
    。惟強制執行法第132 條已於民國85年10月09日修正增列第
    3 項規定債權人收受假扣押或假處分裁定後已逾30日者不得
    聲請執行。故假扣押或假處分之供擔保人，於法院撤銷假扣
    押或假處分之執行後，如該假扣押或假處分裁定已逾上開30
    日期間而不得聲請執行時，自不因供擔保人未聲請撤銷假扣
    押或假處分裁定，而影響其依民事訴訟法第106 條準用同法
    第104 條第1 項第3 款規定行使定期催告及返還擔保物之權
    利（最高法院88年度台抗字第682 號裁判意旨參照）。
二、本件聲請意旨略以：聲請人（註：原萬通商業銀行業經財政
    部於92年10月28日函准與中國信託商業銀行股份有限公司合
    併為中國信託商業銀行股份有限公司）前遵鈞院92年度全宙
    字第2171號民事假扣押裁定，曾提供中央政府建設公債九十
    一年度甲類第二期債票面額計新台幣伍拾萬元為擔保金，並
    以鈞院92年度存字第1303號提存事件提存。今聲請人業已聲
    請撤回假扣押而訴訟終結，並已定21日之期間催告受擔保利
    益人即相對人行使權利而未行使，為此，爰依民事訴訟法第
    104 條第1 項第3 款之規定聲請返還擔保金等語。
三、聲請人所主張之事實，業經聲請人提出本院92年度全宙字第
    2171號假扣押裁定書、92年度存字第1303號提存書、92年度
    全宙字第1162號囑託塗銷查封登記書及96年度聲字第1261號
    通知行使權利函等影本各一件為證，並經本院調閱92年度全
    宙字第2171號、92年度存字第1303號、92年度全宙字第1162
    號、96年度聲字第1261號等卷宗，查核屬實。又查，相對人
    於受催告後已逾21日以上之期間迄今仍未行使權利之事實，
    亦有本院民事紀錄科查詢表二紙附卷可佐。雖聲請人未表明
    其是否已經聲請撤銷假扣押裁定，惟查聲請人係於92年05月
    08日收受本院92年度全宙字第2171號假扣押裁定，至今已逾
    30日以上，揆諸首揭強制執行法第132 條第3 項之規定，其
    無從再本於前開假扣押裁定為假扣押執行之可能，相對人若
    有損害業已告確定，將來已無繼續受損之虞。從而，聲請人
    聲請返還擔保金，核無不合，應予准許。
四、依民事訴訟法第104 條第1 項第3 款、第106 條，裁定如主
    文。
中    華    民    國    97    年    6     月    30    日
                  民事第二庭法  官  呂仲玉
以上正本係照原本作成。
如對本裁定抗告，須於裁定送達後10日內向本院提出抗告狀，並
應繳納抗告裁判費新台幣1,000 元。
中    華    民    國    97    年    6     月    30    日
                            書記官  賴柏仲


司法院資訊處製作；財團法人民間司法改革基金會備份。
